【裁判字號】    98,上訴,7
【裁判日期】    980319
【裁判案由】    毒品危害防制條例
【裁判全文】
臺灣高等法院臺南分院刑事判決           98年度上訴字第7號
上  訴  人
即  被  告  乙○○
                    現於臺灣臺南監獄執行中
選任辯護人  蘇文奕  律師
            陳郁芬  律師
上列上訴人因毒品危害防制條例案件，不服臺灣臺南地方法院97
年度訴字第584號中華民國97年11月3日第一審判決（起訴案號：
臺灣臺南地方法院檢察署96年度偵字第9603、12912號），提起
上訴，本院判決如下：
    主  文
原判決撤銷。
乙○○持有第一級毒品，處有期徒刑捌月；扣案第一級毒品海洛
因拾壹小包（驗餘淨重伍伍點柒零公克）沒收銷毀之；外包裝袋
拾壹個（合計重伍點貳肆公克）均沒收。
    事  實
一、乙○○於96年6月11日夜間，在臺南市永康市五王廟，向「
    阿嘉」之不詳姓名成年男子，以新臺幣（下同）28萬元販入
    重量2 兩之第一級毒品海洛因。嗣於同年6月15日凌晨0時許
    ，為警當場查獲，並扣得乙○○所持有之第一級毒品海洛因
    11小包（驗餘淨重55.70公克，外包裝袋重合計5.24公克）
    ，而查悉上情。
二、案經行政院海岸巡防署巡防總局第四海巡隊報告臺灣臺南地
    方法院檢察署檢察官偵查起訴。
    理  由
一、上揭持有毒品部分，業據被告乙○○於警偵詢、原審及本院
    審理中坦承不諱，且扣案之11包白色粉末經送法務部調查局
    檢驗結果，均含第一級第6項毒品海洛因成分（驗餘淨重55.
    70公克，外包裝袋總重5.24公克），亦有該局96年7月13 日
    調科壹字第09623055470號函鑑定書乙份在卷足憑（見偵1卷
    第24頁）。本件事證明確，被告持有第一級毒品犯行堪予認
    定。
二、按海洛因屬毒品危害防制條例第2條第2項第1款所規定之第
    一級毒品，不得非法持有。被告持有第一級毒品海洛因，所
    為係犯毒品危害防制條例第11條第1項之罪，雖起訴法條未
    予論列，惟業經檢察官於起訴事實載明，且於本院審理中經
    審判長告知變更罪名在卷（見本院卷第101頁），本院自當
    予以論罪科刑。公訴意旨及原判決雖認被告係販賣第一級毒
    品，惟本院認並無確切證據足以證明被告有販賣第一級毒品
    之犯行（理由詳如後述），被告上訴指摘原判決為有理由。
    按持有毒品係販賣毒品豹低度行為，被告縱不成立販賣罪，
    自仍應就其持有毒品部分論罪，並變更起訴法條。又被告前
    曾因施用毒品案件，經原審分別判處有期徒刑8月及7月，另
    定應執行刑為有期徒刑1年2月，於93年4月15日入監，於94
    年5月14日縮刑期滿出監，而被告曾因另犯販賣第一級毒品
    罪，本院以94年上訴字第209號判處有期徒刑9年，經最高法
    院於97年6月20日以97年台上字第2795號判決上訴駁回確定
    ，嗣復經原審將該宣告刑與上開2 施用毒品罪所減得之刑，
    定應執行刑為9年7月，合併所定執行刑須至107年8月21日始
    執行完畢，有台灣高等法院被告全國前案紀錄表一紙附卷可
    按，故公訴人認本案被告係累犯，尚有未合，併此敘明。再
    被告持有之第一級毒品數量達55.70公克，依93年1月7日行
    政院公布之加重其刑之數量標準，已逾5公克加重之標準，
    故依毒品危害防制條例第11條第4項規定加重其刑。
三、爰審酌被告犯罪之動機、目的，前科素行、所持有毒品之數
    量及其犯後態度等情，量處如主文所示之刑，以示儆懲。扣
    案之第一級毒品海洛因11包（驗餘淨重55.70公克），依毒
    品危害防制條例第18條第1項規定沒收銷毀。外包裝袋11個
    （合計重5.24公克），為包裝上開毒品，使易於防潮、攜帶
    ，屬供犯罪所用之物，依刑法第38條第1項第2款沒收之。至
    其餘扣得電子磅秤1台、夾鏈袋2423個（含大夾鍊袋219個、
    中夾鍊袋677個、小夾鍊袋1527個）、黏口袋230個（含大黏
    口袋200個、小黏口袋30個）等物，難謂與本案有關，故不
    予諭知沒收，併此敘明。
四、公訴意旨雖以：被告明知海洛因係毒品危害防制條例第2條
    第2項第1款明定之第一級毒品，不得非法持有、販賣或轉讓
    ，竟基於販賣第一級毒品海洛因營利之犯意，於96年6月11
    日夜間，在臺南縣永康市五王廟，向「阿嘉」之不詳姓名成
    年男子，以28萬元販入重量2兩之第一級毒品海洛因。嗣與
    丙○○以電話聯絡談妥交易細節後，於同年6月15日凌晨零
    時許，在臺南縣永康市○○路189號211室，以1錢2萬5千元
    之價格，販賣1錢之海洛因予丙○○，惟在雙方互付金錢及
    海洛因前，即為警當場查獲，並扣得被告上開之第一級毒品
    海洛因11小包（驗餘淨重55.70公克，外包裝袋重合計5.24
    公克）及夾鏈袋1千5百個等物。因認被告涉犯毒品危害防制
    條例第4條第1項之販賣第一級毒品海洛因罪嫌。
五、惟查：
(一)、檢察官就被告犯罪事實，應負舉證責任，並指出證明之方法
    ，刑事訴訟法第161條第1項定有明文。因此，檢察官對於起
    訴之犯罪事實，應負提出證據及說服之實質舉證責任。倘其
    所提出之證據，不足為被告有罪之積極證明，或其指出證明
    之方法，無從說服法院以形成被告有罪之心證，基於無罪推
    定之原則，自應為被告無罪之諭知（95年度台上字第2828號
    判決酌參）。
(二)、檢察官起訴被告涉犯販賣第1級毒品海洛因予丙○○之證據
    ，無非以：(1)上開事實業據丙○○於警偵詢中證述綦詳。(2)
    就被告先前以28萬元之代價向他人購買2兩重之海洛因，及
    其身上亦有淨重55.70公克之海洛因等情以觀，被告在無業
    、且無生活經濟來源下，若為自身吸食之用，何須一次購買
    如此數量之毒品，且參諸相關文獻（Clarke's Isolation
    and Identification of Drugs，Second Edition，參94年
    12月司法院編法官辦理刑事案件參考手冊(二)毒品危害防制條
    例部分第296頁）記載，海洛因「藥用劑量」為5至10毫克，
    最小致死量（即一次施用該量即可能致死）約為200毫克（
    亦即0.2公克）。若以該最小致死量計算，被告所持有之海
    洛因足以供其施用達61次，而依一般吸毒者吸毒之頻率，至
    多一日也僅有幾次而已，則上開海洛因數量將可提供被告吸
    食達超過數十日之久。又持有鉅量海洛因，保存不易，且被
    告為有毒品前科之人，其往來之友人如甲○○、丙○○等人
    亦有毒品前科，被告應知其遭人檢舉而為警員搜索、查獲之
    機率高於一般人，若僅為自己施用，衡情應無一次購買鉅量
    海洛因之理云云。
(三)、訊據被告堅決否認有販賣海洛因予丙○○情事，辯稱：伊所
    購毒品純粹供自己施用，丙○○到伊處所時並未提及要購買
    毒品，其打電話聯絡伊時，是說要找伊玩，亦未談及購買毒
    品事宜，至現場也沒有談及購買毒品；伊分裝所購入海洛因
    ，係為便於供己施用等語云云。經查：
  證人丙○○於原審及本院證稱：案發時到被告上開處所，除
    施用毒品外，係打算與被告合資購買毒品，惟就合資購買之
    時間、次數、數量、交易對像及地點，2人所供歧異甚大，
    固難認丙○○於原審及本院所供實在，而應以其在警局及偵
    查所述為可採。證人丙○○於警局係證稱：伊於96年6月14
    日晚上23時30分左右進入上開211室，伊打電話給被告，被
    告自窗戶丟下鑰匙，讓其搭電梯開門進入。伊找被告買海洛
    因。警員詢以：你打算購買多少合額？其又供稱：【預計】
    以25000元購買，大概可以買到3.75公克之海洛因。而後於
    偵查中結稱：「（問：96年6月15日至臺南縣永康市○○路1
    59號211室何事？）我去那邊是為了跟乙○○買毒品。當天
    【打算】買1錢，大約2萬5仟元左右，但是我還沒與乙○○
    交易完成就被警察查獲。我是先打電話與乙○○連絡。」等
    語在卷（見偵卷一第67頁）。復於原審審理中結稱：「（問
    ：你被警查獲當天查扣哪些東西你是否記得？）毒品及身上
    的現金。現金大約8、9萬元。」「（問：你身上為何要帶這
    麼多現金？）我習慣帶著2、3萬元在身上，為購買毒品及賭
    博。」「（問：在桌上查獲電子磅秤壹台你在警詢時陳述為
    你所有是否屬實？）是的。」「（問：那台電子磅秤你是當
    天你帶過去的？）是我當天帶到被告乙○○處所，不是我以
    前就留在被告乙○○處所。」「（問：你帶電子磅秤作何事
    ？）我是用來測量購買毒品的數量是否實在。」等語在卷（
    見原審卷第68、75頁）。且證人丙○○確係為警當場扣得現
    金7萬3千2百元及電子磅秤，有法務部調查局台中市調查站
    製作之扣押物品目錄表乙份（見偵卷二第49、50頁）在卷足
    憑。惟由上證述足見丙○○僅係【預計】或【打算】向被告
    購買1錢海洛因而已。
  另當天在場之證人甲○○及王進聖於警詢及偵查中除證述當
    時在上開211室吸毒聊天之外，被告與丙○○並未洽談或進
    行毒品交易之情事。甲○○於本院審理中並來院證稱：【（
    問：你是否在96年6月15日凌晨12點半左右在永康市○○路1
    89號211室被警查獲？）有的。】【（問：當時有何人在場
    ？）除了警察之外還有我們4人，就是乙○○、我及另外2位
    我不認識的人。】【（問：那2個不認識的人到那裡要做什
    麼？）到那裡找乙○○聊天，最後一個人有拿水果來。】【
    提示警卷82頁有王進聖的照片，84頁有丙○○的照片。（問
    ：你所謂的不認識的人是否就是這2個人？那一位先到？）
    是這2個人沒有錯，是丙○○先到，王進聖是後來買水果的
    人。】【（問：丙○○到那個地方多久之後，警察才到場？
    ）應該是蠻久的。】【（問：丙○○到那個地方之後，除了
    聊天之外，有無作什麼事情？）他有在那裡吸毒。】【（問
    ：有無與乙○○談到要交易的事情？）我沒有聽到過。】等
    語。依其在本院之證述並無丙○○有向被告提出購買毒品之
    要約或2人有何買賣毒品之磋商。此亦與丙○○於警局及偵
    查中所述：當天僅【預計】或【打算】向被告購買毒品，但
    是還沒與乙○○進行交易就被警察查獲。」之現場情景亦相
    符合。
(四)、按【預計】或【打算】也者，純屬個人心中之評估或想法，
    僅屬行為之動機而已，尚未形之於外，或對外有所表示。丙○○雖【預計】或【打算】向被告購買毒品，但其既尚未向
    被告有所表示，自難認被告販賣毒品。
六、按毒品危害防制條例之販賣毒品或意圖販賣而持有毒品，固
    不以販入毒品後，復行賣出為要件，惟仍須有積極具體之事
    證，足以證明行為人於販入毒品之初，即具有販賣之意圖，
    或於持有毒品後，起意販賣，而事證之有無自需綜合卷內資
    料客觀予以認定。倘依客觀之證據資料，尚不足以認定被告
    具有販賣毒品之意圖，或已起意販賣，自不得以被告持有較
    多之毒品、磅秤或夾鍊袋即遽以販賣毒品罪相繩。又被告之
    辯解縱屬不成立，認定其涉嫌犯罪，仍需有積極之證據。本
    件被告自為警查獲伊始，以迄本院審理時均堅決否認販賣毒
    品之情事，所供先後一致。證人丙○○於警偵詢雖稱曾先打
    電話與被告聯絡，惟其聯絡之內容為何？於電話中有無談到
    要去上開211室向被告購買毒品，均乏證據證明（查本件並
    無被告與丙○○間之通訊監察），且其於本院亦供稱：伊在
    偵查中供述打電話與被告聯絡，僅係要知道被告係在何處，
    該去何處找被告，並沒有談到毒品之事。此外，復無任何證
    據足證被告曾與丙○○談論交易毒品情事，是本件既仍屬丙○○心中之【預計】、【打算】購買毒品，自難謂被告有何
    販賣或意圖販賣而持有毒品。至被告向綽號「阿嘉」者販入
    之海洛因重達2兩，且被查獲時扣得之海洛因多達11包（其
    每包毛重詳如附表所示，驗餘淨重55.70公克，外包裝袋重
    合計5.24公克），復又被扣得電子磅秤1台、夾鏈袋2423個
    （含大夾鍊袋219個、中夾鍊袋677個、小夾鍊袋1527個）、
    黏口袋230個（含大黏口袋200個、小黏口袋30個）。雖一般
    之販毒者，恆有是物，但有該物者，亦非絕對有販毒之舉。
    然本件檢察官所提出之前開證據方法，既不足超越合理之懷
    疑，使本院確信被告有販賣或意圖販賣而持有毒品犯行，揆
    諸前開說明，其被訴販賣毒品罪嫌，尚屬不能證明。因此部
    分與前揭論罪科刑之持有部分，有吸收犯之一罪關係，既未
    能構成販賣第一級毒品罪，而僅論以持有罪，該販賣部分自
    不另為無罪之諭知，併此敘明。
據上論斷，應依刑事訴訟法第369條第1項前段、第364條、第300
條、第299條第1項前段，毒品危害防制條例第11條第1項、第4項
、第18條第1項前段，刑法第11條、第38條第1項第2款，判決如
主文。
本案經檢察官范文豪到庭執行職務。
中    華    民    國    98    年    3     月    19    日
                  刑事第一庭    審判長法  官  黃崑宗
                                      法  官  蔡長林
                                      法  官  夏金郎
以上正本證明與原本無異。
如不服本判決應於收受送達後10日內向本院提出上訴書狀，其未
敘述上訴理由者，並得於提起上訴後10日內向本院補提理由書（
均須按他造當事人之人數附繕本）「切勿逕送上級法院」。
                                      書記官  劉岳文
中    華    民    國    98    年    3     月    19    日
附錄所犯法條：
毒品危害防制條例第11條：
持有第一級毒品者，處3年以下有期徒刑、拘役或新臺幣5萬元以
下罰金。
持有第二級毒品者，處2年以下有期徒刑、拘役或新臺幣3萬元以
下罰金。
持有專供製造或施用第一、二級毒品之器具者，處1年以下有期
徒刑、拘役或新臺幣1萬元以下罰金。
持有毒品達一定數量者，加重其刑至二分之一，其標準由行政院
定之。


司法院資訊處製作；財團法人民間司法改革基金會備份。
